臺灣高等法院高雄分院刑事裁定　　　　　　　　　　　　九十一年度抗字第八九號
　　抗　告　人
　　即　自訴人　乙○○
　　被　　　告　甲○○
右列抗告人因被告偽造文書案件，不服臺灣高雄地方法院中華民國九十一年四月十六
日裁定（九十一年度自字第七四號），提起抗告，本院裁定如左：
    主  文
原裁定撤銷發回臺灣高雄地方法院。
    理  由
一、抗告人在原審自訴意旨略以：被告甲○○明知自訴人於民國八十二年五月十日購
    得之百達翡麗金鷹型金錶，並非其於同年四月三十日所失竊之同品牌金錶（錶號
    0000000號），竟於同年五月十一日在警察局，誣指自訴人所購得之金錶
    ，係其所失竊，並於未拆解該金錶，確認該金錶錶號為0000000號（該型
    金錶之錶號係鑲記在錶內零件之車輪板上，非拆解無法由外觀辨認）之情形下，
    出於偽造之犯意，於贓物認領保管收據上，虛偽記載該金錶之錶號為00000
    00號，向警局具領回該只金錶，事後再將金錶送修，以變更其內之錶號為00
    00000號，致使自訴人因涉犯故買贓物罪，經台灣高等法院高雄分院判處有
    期徒刑八月確定並執行完畢，人身自由受有損害，因認被告涉犯刑法第二百十一
    條之偽造公文書罪嫌云云。
二、本件抗告意旨略以：(一)、贓物認領保管收據其性質似屬私文書，而程序上、實質
    上為具公務員之承辦警員制作之文書，非認領人制作之文書，故贓物認領保管收
    據為公文書。(二)、本案重點在於甲○○失竊手錶錶號為0000000號，認領
    時手錶既未拆解查看錶號，何以確定抗告人持有手錶即為甲○○失竊手錶，竟於
    贓物認領保管收據上逕行記載認領手錶錶號（0000000號），領取該手錶
    ，而該手錶並非贓物，被告甲○○自無權制作贓物認領保管收據，其無制作權人
    而制作，偽造文書之犯行甚明，爰提起抗告請求撤銷原裁定等語。
三、按刑事訴訟法第三百二十三條第一項規定「同一案件經檢察官依第二百二十八條
    規定開始偵查者，不得再行自訴。」自訴之性質及效力，係與公訴相同，故本條
    項之立法目的，顯然在於限制自訴，一方面藉以防杜同一案件之重複起訴，俾免
    被告罹於雙重危險，另方面藉以防止同一案件既經檢察官開始偵查復遭自訴，造
    成訴訟結果發生歧異矛盾。故同一案件一經檢察官開始偵查，除告訴乃論之罪外
    ，不論終結偵查結果起訴與否，即無提起自訴之餘地。又公訴與自訴，就單一性
    案件之事實而言，俱有一部起訴效力及於全部之適用，故此所謂同一案件，雖指
    同一被告之同一事實，但所謂同一事實，應包括在裁判上具有單一性不可分關係
    之事實上一罪及法律上一罪之全部事實，只須自訴之後案與檢察官開始偵查之前
    案各所涉及之全部事實，從形式上觀察，如皆成罪，具有裁判上不可分之一罪關
    係，而前後二案之事實有部分相同時，即屬同一案件，而有本條項之適用，即同
    一案件之連續犯或牽連犯之一部，業經檢察官開始偵查，自應受前揭法條之限制
    而不得提起自訴，倘再行提起，法院應依同法第三百三十四條諭知不受理之判決
    。（最高法院三十八年穗上字第三一號、五十年台上字第四五一號判例、八十七
    年度台上字第一二二七號判決參照）。
四、自訴人乙○○前向台灣高雄地方法院檢察署檢察官提起告訴，以被告蕭文治係高
    雄市警察局苓雅分局刑事小隊長，因偵辦甲○○失竊百達翡麗金鷹型手錶一案，
    於民國八十二年五月十一日夥同被告甲○○、蘇安佳至高雄市○○街六三號告訴
    人乙○○所經營之龍德鐘錶眼鏡行，將原係不知名客人拿來鐘錶行變賣，而由乙
    ○○之妻羅蘇金寶收購之百達翡麗金鷹型手錶，認該手錶係被告甲○○於八十二
    年四月三十日夜間，在高雄市○○區○○街七五號八樓之二住處所失竊之同一手
    錶，乃將該手錶取走，且據以發還被告甲○○，因認被告甲○○、蕭文治、蘇安
    佳等三人涉有侵占罪嫌等情。經該署檢察官開始偵查，嗣偵查結果認被告甲○○
    等三人犯罪嫌疑不足，而為不起訴處分；自訴人乙○○不服聲請再議，並經臺灣
    高等法院高雄分院檢察署駁回確定在案，有卷附臺灣高雄地方法院檢察署檢察官
    八十二年度偵字第一四二五０號不起訴處分書、臺灣高等法院高雄分院檢察署八
    十二年度議第七四三號處分書各一份附卷可稽，並經本院調取上開卷宗核閱無訛
    。本件自訴人再以被告甲○○明知警局發還之百達翡麗金鷹型手錶，並非其失竊
    之同一手錶，未拆解查看錶號，竟於贓物認領保管收據上，虛偽記載該金錶之錶
    號為0000000號，偽造贓物認領保管收據，向警局具領回該只金錶，因認
    被告甲○○涉有偽造公（私）文書罪嫌，向原審提起自訴。惟本件自訴與自訴人
    前向檢察官提起告訴之前案各所涉及之全部事實，從形式上觀察，如皆成罪，具
    有方法結果之牽連關係，為裁判上不可分之一罪，即屬同一案件，依前揭說明，
    同一案件業經檢察官開始偵查，並為不起訴處分確定，自不得提起自訴。原審以
    自訴案件第一次審判期日前，訊問自訴人、被告及調查證據之結果，如認為案件
    有刑事訴訟法第二百五十二條第十款之情形者，裁定駁回其自訴，尚有未洽。自
    訴人抗告意旨，雖未據此指摘，惟原裁定既有可議，自應由本院撤銷原裁定，發
    回臺灣高雄地方法院，另為適當裁判。
五、據上論結，應依刑事訴訟法第四百十三條，裁定如主文。
中      華      民      國    九十一    年      六      月    二十五    日
                          臺灣高等法院高雄分院刑事第三庭
                                  審判長法官  周賢銳
                                        法官  謝宏宗
                                        法官  張意聰
右正本證明與原本無異。
不得再抗告。
                                  法院書記官  陳靖華
中    華    民    國      九十一      年      六      月     二十六   日
